臺灣高雄地方法院民事判決　九十年度簡上字第三二八號
　　上　訴　人　甲○○
　　訴訟代理人　丁○○
　　被　上訴人　乙○○
　　　　　　　　丙○○
右當事人間請求確認本票債權不存在事件，上訴人對於中華民國九十年八月七日本院
高雄簡易庭九十年度雄簡字第二七四號第一審判決提起上訴，本院判決如左：
    主      文
原判決關於確認上訴人基於附表所示之本票二紙對被上訴人超過新台幣萬陸仟元之
本票債權不存在部分及訴訟費用之裁判均廢棄。
右開廢棄部分，被上訴人在第一審之訴駁回。
其餘上訴駁回。
第一、二審訴訟費用由上訴人負擔四分之一，餘由被上訴人負擔四分之三。
    事實及理由
一、被上訴人起訴主張：上訴人持有被上訴人所簽發如附表所示之本票二紙（下均稱
    系爭本票），並持向本院聲請裁定強制執行，業經本院以八十九年度票字第一八
    三九○號裁定准予強制執行在案。惟被上訴人之所以簽發系爭二紙本票，乃係為
    擔保被上訴人乙○○於民國八十七年六月間向上訴人借款新台幣（下同）二十萬
    元之高額利息。嗣被上訴人業已將該二十萬元借款及利息清償完畢，詎上訴人仍
    未將系爭二紙本票歸還被上訴人，竟持以對被上訴人聲請上開強制執行。被上訴
    人既已清償擔保之利息，上訴人當已無系爭本票債權存在，被上訴人自可起訴請
    求確認系爭本票債權不存在。嗣第一審判決被上訴人全部勝訴，上訴人猶仍上訴
    ，其上訴顯無理由，爰聲明：上訴駁回等語。
二、上訴人則以：被上訴人確於八十七年六月間向其借款二十萬元，並已清償該借款
    及利息無誤。惟被上訴人乙○○復於八十七年十一月三日、十一月八日分別向上
    訴人借款八萬元、五萬七千五百元，合計共十三萬七千五百元，始與被上訴人丙
    ○○共同簽發系爭本票二紙以便日後清償。故系爭本票之簽發與上開二十萬元借
    款及利息毫無關係，被上訴人主張系爭本票係為擔保該二十萬元借款之利息，與
    事實即有不符。嗣第一審判決上訴人全部敗訴，其認事用法顯屬不當，爰提起上
    訴聲明：(一)原判決廢棄；(二)被上訴人於第一審之訴駁回等語。
三、按「當事人主張有利於己之事實者，就其事實有舉證之責任」，民事訴訟法第二
    百七十七條前段定有明文。查被上訴人主張上訴人持有被上訴人所簽發之系爭二
    紙本票，並持向本院聲請裁定強制執行，業經本院以八十九年度票字第一八三九
    ○號裁定准予強制執行在案。又被上訴人乙○○於八十七年六月間向上訴人借款
    二十萬元，並已將該二十萬元借款及利息清償完畢之事實，業據被上訴人提出本
    院執行命令一份為證，並為上訴人所不爭執，固堪信為真實。惟被上訴人主張系
    爭本票係為擔保上開二十萬元借款之利息的清償，該利息既已清償完畢，上訴人
    對被上訴人之系爭本票債權當已不存在等情，則為上訴人所爭執，並以前揭情詞
    置辯。是以，被上訴人既主張上訴人所持有之系爭本票債權不存在，依首揭法律
    所規定之舉證責任分配，自應由被上訴人就此事實加以舉證證明。本院認為被上
    訴人除應舉證證明上開二十萬元借款之利息業已清償的事實之外（此已為上訴人
    所不爭），尚應舉證證明系爭二紙本票係為擔保該利息而簽發之事實。倘若被上
    訴人不能證明系爭本票係為擔保該利息而簽發，縱該利息業已清償，亦難逕認上
    訴人之系爭本票債權即隨之而消滅。本院於茲審酌如下：
  (一)查上訴人主張被上訴人乙○○於八十七年十一月三日、十一月八日分別向上訴人
    借款八萬元、五萬七千五百元，合計共十三萬七千五百元之事實，業據上訴人提
    出借據及本票各二紙及匯款回條聯一紙為證，核屬相符，上訴人亦均承認借據及
    本票上之簽名或印文均係其等所親簽或親蓋，自堪認定上訴人之主張為真實。被
    上訴人雖辯以該借款日期、利息不符云云，然所謂借款日期不符乙節，僅係上訴
    人究竟是八十七年十一月八日（星期日）交付款項予被上訴人乙○○，抑或遲至
    翌日才為真正交付款項而已，縱交付日期有所些微不符，亦不當然認為上訴人即
    無借款予被上訴人乙○○之事實；至所謂借款利息不符乙節，依上訴人所陳稱之
    利息係月息一分，共借約三個月以觀，十三萬七千五百元之利息約係三千九百元
    左右，雖與上訴人所主張之利息六千元有所出入，但此或係上訴人擅自扣取較多
    之利息或有其他緣故所致，仍不當然因為借款利息稍有不符，即推翻被上訴人乙
    ○○向上訴人借有上開款項事實之認定。故被上訴人乙○○上開所辯自無足取。
    又被上訴人乙○○另辯稱：上訴人歷來固有匯款多筆至其帳戶，但因其已將存摺
    等提款資料置放於上訴人處，故實際上其未收取任何上訴人之匯款云云。經查，
    被上訴人乙○○陳稱證人即當初介紹兩造認識之江本善可以證明此事，惟證人江
    本善到庭則證稱不清楚兩造之間有無交付存摺之事（本院九十一年二月六日準備
    程序筆錄參見），依該證人之證言自未能證明被上訴人乙○○上開所辯確屬真實
    ，被上訴人乙○○復未再舉證以實其說，其上開所辯仍無足取。是以，被上訴人
    乙○○既有上開借款之事實，被上訴人二人復共同簽發系爭二紙本票予上訴人，
    而系爭本票之簽發日期又與上開借款日期相符，衡情自應認定系爭本票之簽發係
    為擔保或便於上開借款之清償無疑。
  (二)次查，觀諸上訴人所提之被上訴人借款明細表乙紙所載，被上訴人乙○○除於八
    十七年六月間向上訴人借有二十萬元之外，另於八十七年十一月三日、十一月八
    日、八十八年二月一日、三月十九日、五月二十五日、五月二十六日分別再借八
    萬元、五萬七千五百元、十萬元、八萬五千五百元、十萬元、三十萬元等情，有
    被上訴人所提之各該借據、本票、匯款單、民事判決在卷可稽，核屬相符，被上
    訴人復就上開借據、本票上之簽名及蓋章均予承認，自堪認屬真實。是被上訴人
    乙○○辯稱僅於八十七年六月間向上訴人借貸二十萬元之款項一筆，並無其他借
    款云云，委無足取。準此，被上訴人乙○○既向上訴人借貸上開多筆款項，即便
    不認上開八十七年十一月三日、十一月八日借款乙事係屬真實，但仍有其他多筆
    借貸，自不能僅以被上訴人業已清償其中一筆二十萬元借款之利息，即逕認系爭
    本票必定係為擔保該利息，故其票據權利應隨之消滅。此外，被上訴人當庭亦已
    陳明無法就系爭本票係為擔保上開二十萬元借款之利息乙事加以證明，則其既無
    法就此舉證證明，依本院前揭說明，自難認定上訴人對被上訴人之系爭本票債權
    業已消滅而不存在。
  (三)再者，上訴人對被上訴人之系爭本票債權固難認定業已消滅而不存在，惟上訴人
    當庭則自承已對系爭本票聲請強制執行，並於強制執行後，自被上訴人丙○○處
    扣取薪資三萬六千元，此亦為被上訴人丙○○當庭所承認。是以，被上訴人丙○
    ○既已遭上訴人扣取薪資三萬六千元，即屬清償系爭本票債務三萬六千元，系爭
    本票債權之金額應僅存十萬一千五百元（000000－00000＝101500）。因此上訴
    人對被上訴人之系爭本票債權之金額確有三萬六千元已經消滅而不存在。
四、綜上所述，被上訴人既不能證明系爭本票係為擔保八十七年六月間向上訴人所借
    二十萬元借款之利息，自不能僅以其業已清償該利息，即逕認上訴人對被上訴人
    之系爭本票債權業已不存在。原審判決就此之舉證責任分配容有誤解，以致系爭
    本票債權存否之認定即有不同，自屬未洽。惟被上訴人既已向上訴人清償三萬六
    千元，則於此金額內之系爭本票債權當已消滅而不存在。從而，上訴人請求將原
    審判決確認上訴人對被上訴人超過三萬六千元之系爭本票債權不存在之部分予以
    廢棄改判，洵屬有據，應予准許；至上訴人其餘上訴部分，則屬無據，應予駁回
    。
五、本件事證已臻明確，兩造其餘攻擊防禦方法及所提之證據，經審酌與本院前揭判
    斷不生影響，爰不另一一論述指駁，附此敘明。
六、結論：本件上訴為一部有理由，一部無理由，依民事訴訟法第四百三十六條之一
    第三項、第四百五十條、第四百四十九條第一項、第七十九條但書，判決如主文
    。
中　　　華　　　民　　　國　　九十一　　年　　　四　　　月　　　九　　　日
                              臺灣高雄地方法院民事第六庭
~B審判長法官　朱玲瑤
~B法　　　官　吳文婷
~B法　　　官　陳信旗
右為正本係照原本作成。
本判決不得上訴。
中　　　華　　　民　　　國　　九十一　　年　　　四　　　月　　　九　　　日
~B法院書記官　梁  竫
~F0
┌───────────────────────────────────┐
│附表                                          九十年度簡上字第三二八號│
├──────┬───────────┬──────┬─────┬───┤
│發票日      │票面金額（新台幣）    │到期日      │票據號碼  │備註  │
├──────┼───────────┼──────┼─────┼───┤
│八十七年十一│捌萬元                │八十八年二月│184776    │      │
│月三日      │                      │十五日      │          │      │
├──────┼───────────┼──────┼─────┼───┤
│八十七年十一│伍萬柒仟伍佰元        │八十八年一月│795854    │      │
│月八日      │                      │三十日      │          │      │
└──────┴───────────┴──────┴─────┴───┘
